【裁判字號】    99,事聲,177
【裁判日期】    990614
【裁判案由】    消債聲明異議
【裁判全文】
臺灣高雄地方法院民事裁定             99年度事聲字第177號
異  議  人
即  債權人  萬泰商業銀行股份有限公司
法定代理人  丙○○
相  對  人
即  債務人  乙○○
上列異議人與相對人間消費者債務清理事件，異議人對於民國99
年3 月26日本院97年度司執消債更字第544 號所為更生方案認可
之裁定提出異議，本裁定如下：
    主  文
異議駁回。
    理  由
一、異議意旨略以：相對人雖主張需支出其父親扶養費用計新
    台幣（下同）2,40 2元，然其父親是否真為已不能維持生活
    而無謀生能力需由子女扶養，相對人既未提出父親之非自願
    性失業證明，原裁定亦未就相對人父親之資力為查證，即斷
    然認可該更生方案，實難謂公允，原裁定實有可議之處，爰
    依法聲明異議等語。
二、按關於更生或清算之程序，除本條例別有規定外，準用民事
    訴訟法之規定，消費者債務清理條例（下稱消債條例）第15
    條定有明文。而當事人對於司法事務官處理事件所為之終局
    處分，得於處分送達後10日之不變期間內，以書狀向司法事
    務官提出異議。司法事務官認前項異議有理由時，應另為適
    當之處分；認異議為無理由者，應送請法院裁定之。法院認
    第一項之異議為有理由時，應為適當之裁定；認異議為無理
    由者，應以裁定駁回之。民事訴訟法第241 條第1 至3 項定
    有明文。次按消債條例之制定，乃為使負債務之消費者依本
    條例所定程序清理其債務，以調整其與債權人及其他利害關
    係人之權利義務關係，保障債權人之公平受償，謀求消費者
    經濟生活之更生，進而健全社會經濟之發展，除有第63條所
    定之情形外，法院得斟酌裁量認可更生方案。而於債務人有
    薪資、執行業務所得或其他固定收入之情形下，依該條例第
    64條之規定，在除有該條第2 項所定之情形外，法院如認更
    生方案之條件公允者，即得不經債權人會議可決，逕依債務
    人之聲請或依職權以裁定認可更生方案；是以如無該條例第
    63條第1 項或第64條第2 項情形，法院自得斟酌債務人之資
    力狀況、債務人所提更生方案之還款成數及是否有浪費之情
    事、債務人實際生活上有無特殊困難等情狀而為更生方案之
    條件是否為公允之審認，進而裁量認可該更生方案。
三、經查：
  (一)相對人經本院於民國97年12月23日以97年度消債更字第414
    號裁定准予進行更生程序；而相對人現每月薪資收入約為19
    ,200元之事實，業據相對人於更生程序進行中提出財產及收
    入狀況報告書、薪轉存摺影本附卷可證（見司執消債更卷第
    8 頁、150 至154 頁），經本院司法事務官予以調查之結果
    ，應可信為真實。
  (二)異議人主張相對人每月支出其父親扶養費用計2,402 元，然
    其父親是否真為已不能維持生活而無謀生能力需由子女扶養
    ，其既未提出父親之非自願性失業證明，原裁定亦未就債務
    人父親之資力為查證，斷然認可該更生方案，實難謂公允云
    云。然直系血親相互間互負扶養義務；受扶養權利者，以不
    能維持生活而無謀生能力者為限。前項無謀生能力之限制，
    於直系血親尊親屬，不適用之，民法第1114條、第1117條定
    有明文。是以上開規定，扶養直系血親尊親屬，自不以無謀
    生能力為必要。本件相對人之父親甲○○，係45年8 月9 日
    生，名下有房屋2 筆、田賦1 筆、土地2 筆，95年、96年、
    97年度均無所得資料，此有戶籍謄本、甲○○95年、96年、
    97年度財政部高雄市國稅局所得資料清單在卷足憑（見消債
    更卷第45頁、55至56頁、15頁），是甲○○確有不能以其財
    產維持生活而需受相對人扶養之情形，堪予認定。而甲○○
    現居於高雄市，爰以內政部社會司公告99年度高雄市每人每
    月最低生活標準11,309元計算，相對人主張每月支出甲○○
    之扶養費用2,402 元，未逾低上開範圍，應屬合理。是聲請
    人執此聲明異議，並無理由。
四、綜上所述，本院司法事務官斟酌債務人所提更生方案，每月
    1 期，共96期、每期清償5,489 元，清償總金額達526,944
    元，認其條件核屬公允、適當、可行，在為平衡保障債權人
    之公平受償，並謀求相對人經濟生活之更生重建等消費者債
    務清理條例之立法要求下，依職權認可相對人所提前述更生
    方案，尚無不當。又查無同條例第63條或第64條第2 項所定
    不應認可之消極事由存在，乃逕依同條例第64條第1 項裁定
    予以認可相對人所提更生方案，經核並無不合。從而，聲請
    人執前詞指摘原裁定為不當，求予廢棄，為無理由，應予駁
    回。
五、依消費者債務清理條例第15條、民事訴訟法第240 條之4 第
    3 項後段、第78條，裁定如主文。
中    華    民    國    99    年    6     月    14    日
                  民事第三庭  法  官  洪能超
上為正本係照原本作成。
如不服本裁定，應於裁定送達後10日內，以書狀向本院提出抗告
，並繳納抗告費新臺幣1 千元。
中    華    民    國    99    年    6     月    14    日
                              書記官  火秋予

司法院資訊處製作；財團法人民間司法改革基金會備份。
